【裁判字號】    92,簡上,271
【裁判日期】    921007
【裁判案由】    偽造文書等
【裁判全文】
臺灣桃園地方法院刑事判決                        九十二年度簡上字第二七一號
    上  訴  人  臺灣桃園地方法院檢察署檢察官
    被      告  乙○○
右列上訴人因被告偽造文書等案件，不服本院桃園簡易庭於中華民國九十二年五月八
日所為九十二年度桃簡字第二五四號第一審簡易判決（聲請簡易判決處刑案號：九十
一年度偵字二一一二九號），提起上訴，及移
九十二年度偵字第八八七二號、第七二六七號），本院合議庭為第二審判決如左：
    主  文
原判決撤銷。
乙○○故買贓物，處有期徒刑肆月，如易科罰金，以參佰元折算壹日，扣案變造「甲
○○」小型車汽車駕駛執照貳張相片欄上「乙○○」之照片貳張，均沒收。
    事  實
一、乙○○前於民國八十四年間因違反麻醉藥品管理條例案件、竊盜罪及偽造有價證
    券罪，經台灣高等法院分別判處有期徒刑七月、一年及四年確定，並定應執行刑
    為五年二月，於八十五年二月十五日入監服刑，嗣於八十七年二月十四日假釋出
    監並於假釋期間交付保護管束，後在八十七年間又因犯竊盜罪、偽造有價證券罪
    、妨害公務等罪，經本院分別判處有期徒刑一年六月、四年、九月，並定其應執
    行刑為五年十月，其後復於八十八年間又因竊盜罪、恐嚇罪，再經台灣高等法院
    於八十九年十二月六日判處有期徒刑二年、六月，並定其應執行刑為二年四月；
    另在八十八年間另犯偽造文書案件，經本院以八十九年訴字第四四六號案件判處
    有期徒刑十月，嗣為台灣高等法院駁回上訴而確定（九十年上訴字第一三二號）
    ，後於八十九年間再度因偽造文書案件，經台灣板橋地方法院以九十年簡字第四
    四二號案件判處有期徒刑六月確定，又在八十九年三、四月間因收受贓物案件，
    分別經本院以九十年易字第九十號案件及台灣板橋地方法院以九十二年易字第四
    三六號案件，分別判處有期徒刑四月、拘役五十九日確定，迄今均未執行完畢（
    未構成累犯）。乙○○猶不知所悔悟，緣因他案經本院發佈通緝中，為免被識破
    身分遭逮捕，乃於民國九十年五、六月間，基於故買贓物及共同變造屬特種文書
    之汽車駕駛執照之犯意，明知該名年約三十餘歲、綽號「小王」之男性友人（真
    實姓名年籍不詳）所持有之署名「甲○○」之汽車駕駛執照二張均為來路不明之
    贓物（按：該二張汽車駕駛執照係甲○○於九十年間在彰化縣彰化市○○○路五
    三九巷十六弄七號住處車庫內，遭不明人士敲破車窗玻璃後竊取之贓物），仍以
    新臺幣（下同）八千元之代價（尚未交付）向之購買，並約定委由綽號「小王」
    之成年男子予以變造；旋於同年八月底之某日，在綽號「小王」位於台北縣新莊
    市○○路三四三號三樓住處樓下，交付其所有之照片二張，與「小王」共同基於
    變造屬特種文書之「甲○○」汽車駕駛執照之犯意聯絡，委由「小王」在台灣地
    區某不詳處所，將乙○○所交付之上開相片換貼在來源不明之「甲○○」汽車駕
    駛執照上，進而共同變造該駕駛執照之特種文書，數日後綽號「小王」之成年男
    子即在桃園市○○路六十號遠東百貨股份有限公司舊大樓旁，將貼有乙○○照片
    之前開變造「甲○○」駕駛執照二張交付乙○○，而乙○○明知該二張駕駛執照
    證均係來源不明之贓物，竟仍予故買而供其掩飾身分及規避警方查緝之用。嗣於
    九十年九月七日十四時二十分許，乙○○在桃園縣龜山鄉○○路三巷口前遇桃園
    縣政府警察局龜山分局大林派出所員警張振益執行臨檢勤務時，為規避查緝，竟
    基於行使上開變造特種文書之犯意，將上開變造完成之「甲○○」汽車駕駛執照
    二張提出供警查驗，足以生損害於公路監理機關管理汽車駕駛執照管理之正確性
    及甲○○本人，惟仍經警識破而當場查獲，並扣得上開「甲○○」汽車駕駛執照
    二張（含黏貼於該汽車駕駛執照上之乙○○所有照片二張）。
二、案經桃園縣警察局龜山分局報告台灣桃園地方法院檢察署檢察官聲請簡易判決處
    刑及移送併案審理。
    理  由
一、訊據被告乙○○固坦承在右揭時、地以八千元之代價，並交付其所有照片二張給
    真實年籍姓名不詳、綽號「小王」之成年男子，委請綽號「小王」之成年男子以
    將其照片換貼於「甲○○」汽車駕駛執照上之方式變造證件供其使用，以逃避警
    方追緝等事實，惟矢口否認有何故買贓物、變造及行使變造特種文書等犯行，並
    辯稱：當初因為遭警通緝，所以才跟綽號「小王」之人約定以八千元代價購買證
    件，但尚未付款，也從未行使過該證件即被查獲，並沒有故買贓物之行為云云。
    惟查：
    (一)被告乙○○明知綽號「小王」之成年男子所持有之「甲○○」汽車駕駛執照二
      張，均非「小王」本人所有而為來源不明之物，猶以八千元之代價並交付其所
      有照片二張給「小王」，委請「小王」以將其照片換貼於「甲○○」汽車駕駛
      執照上之方式，共同變造屬特種文書之「甲○○」汽車駕駛執照，並於九十年
      九月七日十四時二十分許，在桃園縣龜山鄉○○路三巷口經警臨檢盤查時出示
      上開變造駕駛執照，以逃避警方追緝，後為警識破而當場查獲等情，業據證人
      即查獲員警張振益證稱：「（問：在九月七日查到如何？）當時我在巡邏，我
      攔他（指被告乙○○）下來，他拿出陳俊華（應為「樺」）普通自小客車駕照
      ，我再要求他拿行照，拿出來後內夾有他本人身分證（影本）、健保卡，我才
      發現他的駕照是假的，他很緊張，我另一位同事看到他把吸食器及安非他命丟
      到後駕駛座。（問：另一張駕照如何找到？）他當初二張駕照一起拿出來」等
      語甚詳（見九十年偵字第一五三八０號卷第四三頁反面至第四四頁），並有已
      換貼被告照片之變造「甲○○」駕駛執照二張扣案可稽，足認被告確有與綽號
      「小王」之人共同變造「甲○○」汽車駕駛執照，並於九十年九月七日十四時
      二十分許，經警臨檢盤查時出示該變造證件企圖躲避警方追緝等犯行，被告乙
      ○○所辯其未行使該變造「甲○○」汽車駕駛執照云云不足採信。又被告乙○
      ○雖辯稱其僅是以八千元代價向綽號「小王」購買證件，並未變造云云。然按
      共同正犯之成立祇須具有犯意之聯絡，行為之分擔，既不問犯罪動機起於何人
      ，亦不必每一階段犯行，均經參與，只須在合同意思範圍以內，各自分擔犯罪
      行為之一部，相互利用他人之行為，以達其犯罪之目的者，即應對於全部所發
      生之結果，共同負責（參照最高法院二十八年度上字第三一一０號判例、三十
      四年度上字第八六二號判例）。且共同正犯意思之聯絡，不限於事前有所協議
      ，其於行為當時，基於相互之認識，以共同犯罪之意思參與者，亦無礙共同正
      犯之成立；且其表示之方法，亦不以明示通謀為必要，即相互間有默示之合致
      ，亦無不可（參照最高法院七十三年度台上字第二三六四號判例、第一八八六
      號判例），查本件被告乙○○係因案遭通緝而委請綽號「小王」之人變造證件
      ，並提供其所有之照片二張作為綽號「小王」之人變造「甲○○」汽車駕駛執
      照之用，此為被告乙○○迭於警詢、偵訊及本院調查、審理時均供承不諱（見
      九十年偵字第一五三八０號卷第六頁至第七頁、第二十頁反面至第二一頁，本
      院九十二年八月二十日訊問筆錄、同年九月二十三日審理筆錄），是該二張「
      甲○○」汽車駕駛執照雖均非被告乙○○親自動手，然被告乙○○既委請綽號
      「小王」之人變造證件並提供其所有之照片作為變造之用，渠與綽號「小王」
      之人就變造「甲○○」汽車駕駛執照之犯行間，顯有犯意聯絡及行為分擔，自
      不得以未親自實施變造行為，而解免刑責。
    (二)至被告乙○○又辯稱：其雖與綽號「小王」之人約定以八千元代價取得該變造
      證件，但尚未付款，應不成立故買贓物罪責云云。經查，系爭「甲○○」汽車
      駕駛執照二張為被害人甲○○於九十年間在彰化縣彰化市○○○路五三九巷十
      六弄七號住處車庫內，遭不明人士以敲破車窗玻璃之方式竊取，而屬贓物一情
      ，業據被害人甲○○於偵查中指述甚詳（見九十一年偵字第二一一二九號卷第
      四十七頁反面），足堪認定該二張「甲○○」汽車駕駛執照確為贓物，而被告
      亦自承雖與綽號「小王」之成年男子認識，但不知道伊之真實年籍與住址，也
      不知道伊所交付之「甲○○」汽車駕駛執照是哪裡來的等情在卷（見本院九十
      二年八月二十日訊問筆錄），足徵被告乙○○於購買上開失竊證件時，應有贓
      物之認識甚明。被告雖辯稱其有收受該變造證件，但價金尚未交付給綽號「小
      王」之人，應不成立故買贓物行為云云，惟查刑法第三百四十九條第二項之故
      買贓物罪，係以有對價取得贓物之所有為其構成要件，無論是買賣、互易、代
      物清償等在所不問，至於對價是否相當、價款是否已付清均與故買贓物罪之構
      成要件無涉，從而，被告乙○○前開辯解，自無可採。
    (三)另被告乙○○復於本院最後審理時抗辯稱：其先前曾因收受贓物罪經法院判刑
      確定，本件如構成收受贓物罪，亦應為前開判決效力所及云云。然查，被告乙
      ○○有如事實欄所述之前科紀錄，其中於八十九年三、四月間因犯收受贓物案
      件，分別經本院以九十年易字第九十號案件及台灣板橋地方法院以九十二年易
      字第四三六號案件，分別判處有期徒刑四月、拘役五十九日確定一情，固有上
      開刑事判決書、台灣高等法院被告全國前案紀錄表、刑案資料查註紀錄表等在
      卷可資參佐，而細繹前開本院九十年易字第九十號及台灣板橋地方法院九十二
      年易字第四三六號刑事判決書，法院審理被告犯罪事實之範圍僅限於被告於八
      十九年三、四月間所為收受贓物、變造特種文書、行使變造特種文書等犯行，
      而該些行為距本件論罪科刑之犯罪時間已超過一年六個月，時間上並非緊接，
      且本件被告乙○○自承係因被通緝所以才找小王購買證件等語（見本院九十二
      年八月二十日訊問筆錄），自難謂被告乙○○為本件犯行時，與前開經科刑判
      決確定之犯罪行為有基於概括犯意之主觀認識，當無連續犯或牽連犯之裁判上
      一罪關係，是以被告乙○○前開所為辯解，核屬卸責圖免之詞，均不足採信。
    綜上所述，本件事證明確，被告變造特種文書、行使變造特種文書、故買贓物等
    犯行均已經證明，應依法論科。
二、按交通部製發之汽車駕駛執照係屬刑法第二百十二條所定品行能力服務相類證書
    之一種，一經他人換貼相片冒用，足以影響監理機關對駕駛執照之管理及本人身
    分之正確性。故核被告乙○○所為，係犯刑法第二百十六條、第二百十二條行使
    變造特種文書罪、第三百四十九條第二項故買贓物罪。其與綽號「小王」之成年
    男子間，就變造汽車駕駛執照行為部分，具有犯意聯絡及行為分擔，為共同正犯
    。被告變造駕駛執照證後，復持以行使，其變造之低度行為為行使之高度行為所
    吸收，不另論罪。被告乙○○所犯上開二罪間，有方法結果之牽連關係，應依刑
    法第五十五條之規定，從一重以故買贓物罪處斷。公訴人雖於「證據並所犯法條
    」欄中僅就被告前開變造及行使變造特種文書犯行部分請求予以論罪科刑，而未
    就被告乙○○所犯之故買贓物行為求予論罪，亦未爰引相關條文資為依據，但二
    者間既有牽連犯之裁判上一罪關係，且公訴人於起訴犯罪事實中並已敘及被告以
    八千元價格委託綽號「小王」變造之「甲○○」汽車駕駛執照，係被害人甲○○
    於九十年間在住處遭竊之物，實已於起訴事實中論及被告乙○○故買贓物之犯行
    ，而公訴人並於本院審理時當庭爰引刑法第三百四十九條第二項、第二百十二條
    、第二百十六條之規定求予論處（見本院九十二年九月二十三日審理筆錄），依
    據審判不可分原則，本院自得併予審理，特予說明。
三、原審認被告乙○○罪證明確，予以論罪科刑，固非無見。惟查，被告乙○○係以
    八千元之代價購買綽號「小王」之成年男子來源不明且經變造完成之「甲○○」
    汽車駕駛執照，業如前述，被告乙○○所為應係構成故買贓物罪責，原審論以收
    受贓物罪，顯有違誤，上訴人執此提起上訴，為有理由，應由本院撤銷改判。爰
    審酌被告乙○○正值青壯年期，且前已有如事實欄所示之偽造有價證券、竊盜、
    詐欺、偽造文書、收受贓物等犯罪行為，而屢經法院判處有期徒刑確定，此有台
    灣高等法院被告全國前案紀錄表在卷可稽，足見其素行不良，詎仍不知所悔悟，
    僅為躲避警方追緝即變造、故買明知屬贓物之「甲○○」汽車駕駛執照之犯罪動
    機、手段、所生危害，及犯後坦承部分犯行之態度等一切情狀，量處如主文所示
    之刑，並諭知易科罰金之折算標準，以示懲儆。扣案「甲○○」汽車駕駛執照上
    「乙○○」照片二張，係供被告犯本件之罪所用且屬被告所有，此經被告自承不
    諱（見本院九十二年八月二十日訊問筆錄），爰依刑法第三十八條第一項第二款
    予以宣告沒收；至該「甲○○」汽車駕駛執照二張，均無證據證明係偽造，且非
    被告所有，毋庸為沒收之諭知，附此敘明。
四、另臺灣桃園地方法院檢察署（九十二年偵字第八八七二號、第七二六七號）併辦
    意旨略以：(一)被告乙○○明知陳正義所交付之余昌翰等人之身分證件均係來源不
    明且為他人所失竊之贓物，竟於八十八年十二月底在台北縣鶯歌鎮某處收受之
    ；(二)被告乙○○復基於意圖為自己不法所有之概括犯意，於九十年十月九日七時
    許，在桃園縣龜山鄉○○村○○○街一０二號一樓，竊取廖學珍所有之台灣中小
    企業銀行林口分行支票號碼ＡＴ0000000號、面額一萬八千七百七十元之
    支票及其他支票共三十張，並於同年月十四日十八時三十分許在台北縣鶯歌鎮○
    ○路七十九號處，將上開支票交付予不知情之陳明煌調借現金而行使；(三)乙○○
    復於九十年十一月十一日某時許，在桃園縣龜山鄉○○○路五三０號地下室，竊
    取他人所有之空白支票、支票印鑑、支票打字機、現金二十萬元、信用卡等物，
    嗣在桃園縣龜山鄉○○○路工三加油站偽造他人署名以盜用前揭信用卡而為警查
    獲等語。經查，上述公訴人移送併辦意旨(一)內所述，被告乙○○涉嫌犯收受贓物
    罪嫌等犯罪行為，其犯罪時間為八十八年十二月間，而查本件被告所犯並經本院
    論罪科刑之行使變造特種文書、收受贓物等犯行，犯罪時間為九十年八月底，兩
    者相隔一年八月之久，時間並非密接，且被告乙○○已於本院調查時自承：本件
    係因遭通緝始起意委由綽號「小王」之成年男子變造「甲○○」駕駛執照供其使
    用，綽號「小王」與陳正義等人均無關係等語（見本院九十二年八月二十日訊問
    筆錄），自難謂其就移送併案意旨(一)內所述之犯罪事實有基於概括犯意之主觀認
    識，故與本案並無裁判上一罪之連續犯關係，本院無從併辦，當應退還檢察官另
    行處理。至公訴人移送併案意旨(二)、(三)內所述之被告涉犯竊盜罪嫌、偽造署名及
    偽造有價證券罪嫌等犯罪行為，與本件被告經本院判決有罪之事實係行使變造特
    種文書罪、收受贓物罪，二者犯罪基本構成事實殊不相同，因認二者也無裁判上
    一罪之連續犯或牽連犯關係，是本院就此移送併案意旨(二)、(三)等部分亦不能一併
    予以審理。綜上所述，上開檢察官移送併辦(一)、(二)、(三)部分，均應退由檢察官另
    行依法調查處理，附此敘明。
五、依刑事訴訟法第四百五十五條之一第一項、第三項，第三百六十九條第一項前段
    、第三百六十四條、第二百九十九條第一項前段，刑法第二百十六條、第二百十
    二條、第三百四十九條第二項、第五十五條、第四十一條第一項前段、第三十八
    條第一項第二款，罰金罰鍰提高標準條例第一條前段、第二條，判決如主文。
本案經檢察官張尹敏到庭執行職務。
中      華      民      國    九十二    年      十      月      七      日
                                  臺灣桃園地方法院刑事第六庭
                                      審判長法  官  周政達
                                            法  官  潘進順
                                            法  官  何俏美
右正本證明與原本無異。
本件不得上訴。
                                            書記官  王泰元
中      華      民      國    九十二    年      十      月       九     日
附錄本案論罪科刑法條全文：
刑法第二百十二條
偽造、變造護照、旅券、免許證、特許證及關於品行、能力、服務或其他相類之證書
、介紹書，足以生損害於公眾或他人者，處一年以下有期徒刑，拘役或三百元以下罰
金。
刑法第二百十六條
行使第二百十條至第二百十五條之文書者，依偽造、變造文書或登載不實事項或使登
載不實事項之規定處斷。
刑法第三百四十九條
收受贓物者，處三年以下有期徒刑、拘役或五百元以下罰金。
搬運、寄藏、故買贓物或為牙保者，處五年以下有期徒刑、拘役或科或併科一千元以
下罰金。
因贓物變得之財物，以贓物論。


司法院資訊處製作；財團法人民間司法改革基金會備份。
